最高法院刑事判決　　　　　　九十四年度台上字第三九六五號
上　訴　人　甲○○　女民國○○年○月○○日生
　　　　　　　　　　身分證統一編號：Ｚ000000000
　　　　　　　　　　住台灣省宜蘭縣冬山鄉○○路188巷9號
上列上訴人因偽造有價證券案件，不服台灣高等法院中華民國九
十一年九月十七日第二審更審判決（九十一年度上更(一)字第五七
八號；起訴案號：台灣宜蘭地方法院檢察署八十八年度偵字第一
二七九號），提起上訴，本院判決如下：
    主  文
原判決撤銷，發回台灣高等法院。
    理  由
本件原判決認定上訴人甲○○於民國八十四年十月間，明知未經
遠澤企業股份有限公司（下稱遠澤公司）負責人吳武男之同意，
竊取其夫劉田塗所保管之吳武男印鑑章與遠澤公司向中國農民銀
行羅東分行申請之空白支票三紙（親屬間竊盜未據劉田塗提出告
訴）。未經劉田塗之允許，基於概括之犯意，意圖供行使之用，
連續在原判決附表之三紙支票上之發票人欄，盜用吳武男及遠澤
企業社之印鑑章，並填載日期、金額，並在支票背面另偽造吳武
男之簽名，而偽造吳武男之背書後，交予不知情之吳陳玉秀，而
行使該三紙支票及其偽造吳武男之背書，足生損害於吳武男。嗣
經吳陳玉秀分別持原判決附表編號一二支票向江劉春香及持原判
決附表編號三支票向林碧雲行使，因該支票帳戶已於八十五年十
月二十二日結清，未獲兌現，吳武男受持票人追索，始查知上情
等情。因而撤銷第一審之科刑判決，改判依牽連犯關係，從一重
論處上訴人連續意圖供行使之用，而偽造有價證券罪刑，固非無
見。
惟查：(一)科刑判決所認定之事實，與所採之證據，不相適合，即
屬證據上理由矛盾，其判決當然違背法令。又刑事訴訟法上所謂
認定犯罪事實之證據，係指足以證明被告確有犯罪行為之積極證
據而言，該項證據必須適合於被告犯罪事實之認定，始得採為斷
罪之資料。原判決事實欄記載上訴人基於概括之犯意，意圖供行
使之用，連續偽造原判決附表之支票三紙，及連續在支票上偽造
吳武男背書後，交付吳陳玉秀行使。固於理由二(一)(二)(三)(四)記載依
憑告訴人吳武男之指訴，及上訴人於第一審之供述，與上訴人及
證人即上訴人之夫劉田塗於台灣宜蘭地方法院簡易庭審理之民事
案件中所為證詞，暨卷附原判決附表之支票三紙、退票理由單，
為論述說明。惟原判決理由內記載之上揭證據，並無任何關於上
訴人係於不同時、地，連續擅自以遠澤公司名義簽發原判決附表
三紙支票，及連續偽以吳武男在支票上背書等記載。而稽之卷內
記載上訴人於偵查及歷審之供述，似僅承認將原判決附表三紙支
票交付吳陳玉秀。又證人吳陳玉秀於第一審及原審之證詞，似亦
未指證上訴人係一次或多次交付支票。原審就此攸關上訴人是否
成立連續犯之事項，未予調查釐清，逕引判決理由內記載之上揭
證據，遽認上訴人係多次偽造支票及多次行使偽造吳武男之背書
，依牽連犯關係，從一重論以連續意圖供行使之用，而偽造有價
證券罪，自有證據調查未盡及證據上理由矛盾之違法。(二)審理事
實之法院，對於案內一切證據，除認為不必要者外，均應詳為調
查，然後基於調查所得之心證，以為判斷事實之基礎。如有應行
調查之證據，未經依法調查，或證據雖已調查，而其內容尚未明
瞭，遽行判決，均屬應於審判期日調查之證據而未予調查之違法
。上訴人於偵審中，迭次辯稱原判決附表支票三紙，係伊於八十
四年間，交付吳陳玉秀，供為從事股票空中交易之擔保，嗣經吳
陳玉秀填寫日期、金額後，再交付他人云云。原審則認定該支票
係由上訴人持向吳陳玉秀調借現款，雖於原判決理由二(三)(四)記載
依上訴人於第一審、原審之供述，及吳陳玉秀之證詞，說明支票
三紙應係上訴人持向吳陳玉秀調借金錢時使用。惟據吳陳玉秀於
第一審證稱「（何時調現）可能是八十五年」、「（支票開票日
期為何分別在八十七年十一月七日至八十八年六月二十八日）因
為他欠我錢，說要變賣祖產，所以要開很久」、「（何時行使上
開三紙支票）交給江劉春香是八十七年五、六月間，交給林碧雲
是八十七年五月間」（第一審卷第三九頁反面、第七五頁反面、
第七六頁）；於原審證稱「（你們之間往來的關係為何）借貸，
透過我向別人調錢，大約有三千多萬元，一般都是在全虹證券公
司交給我的，因為我都在那邊看盤」（原審卷第二六頁）。證人
江劉春香於第一審時，亦證稱吳陳玉秀係於八十七年五、六月間
，交付支票二紙無訛（同上卷第九十頁反面）。是證人吳陳玉秀
前後所述上訴人交付支票之緣由，並不一致；又苟上訴人因調借
現款而交付支票，吳陳玉秀經過兩年後，始持以交付江劉春香？
此情是否符於事理，關係於吳陳玉秀所為因上訴人向伊借款而取
得支票之證詞，是否悖於經驗法則之判斷；亦攸關於上訴人所為
因供擔保而交付支票，嗣由吳陳玉秀自行填寫金額、日期之辯解
，是否可採之認定。本院前次發回，亦說明若吳陳玉秀確有填寫
支票日期、金額之情事，該部分與吳陳玉秀是否逾越上訴人之授
權之認定，具有關聯性。原審仍未為究明，逕認原判決附表支票
三紙，均係上訴人因向吳陳玉秀借款而交付，亦有應於審判期日
調查之證據而未予調查之違法。(三)判決不載理由者，當然違背法
令。所謂判決不載理由，係指依法應記載於判決理由內之事項不
予記載，或記載不完備者而言，此為刑事訴訟法第三百七十九條
第十四款上段之當然解釋。而有罪之判決書，對於被告有利之證
據不採納者，應說明其理由，復為刑事訴訟法第三百十條第二款
所明定。故有罪判決書對於被告有利之證據，如不加以採納，必
須說明其不予採納之理由，否則即難謂非判決不備理由之違法。
查上訴人於上訴審時，提出遠澤公司股東名冊，證明伊與劉田塗
共同經營該公司，故公司及負責人印章與支票，皆由伊與劉田塗
管理、保管及使用等情，並聲請傳喚證人吳慧英作證（上訴卷第
三二至三五頁）。且劉田塗於原審亦證稱「（你在遠澤公司擔任
何職）名義上是總經理，實際上是我在經營，其他股東只是人頭
而已，平常公司的支票都是我們夫妻在使用」（原審卷第十七、
十八頁）。原審就上訴人所為上揭有利之辯解，與證人劉田塗所
為有利之證詞，為何不足採納，均未為說明，且未傳喚證人吳慧
英，復未說明如何無傳喚之必要，均有理由不備之違法。上訴意
旨指摘原判決不當，為有理由，應認原判決仍有撤銷發回更審之
原因。
據上論結，應依刑事訴訟法第三百九十七條、第四百零一條，判
決如主文。
中　　華　　民　　國　九十四　年　　七　　月　二十二　日
                      最高法院刑事第十一庭
                          審判長法官  洪　清　江
                                法官  石　木　欽
                                法官  李　伯　道
                                法官  韓　金　秀
                                法官  林　勤　純
      本件正本證明與原本無異
                                      書  記  官
中　　華　　民　　國　九十四　年　　七　　月　二十七　日
                                                      Ｋ
